【裁判字號】    97,交聲,1112
【裁判日期】    980331
【裁判案由】    聲明異議
【裁判全文】
臺灣臺南地方法院交通事件裁定        97年度交聲字第1112號
移送機關    交通部公路總局嘉義區監理所臺南監理站
異議人即
受處分人    甲○○
上列異議人即受處分人因違反道路交通管理處罰條例案件，對於
交通部公路總局嘉義區監理所臺南監理站民國97年10月20日所為
之裁決處分（處分案號：嘉監南字第裁74-S00000000號）聲明異
議，本院裁定如下：
    主    文
異議駁回。
    理    由
一、原處分意旨略以：異議人即受處分人甲○○（下稱異議人）
    於民國96年3月5日2時38分許，駕駛車牌號碼UVC-203號輕型
    機車，行經臺南市○○區○○路一段與城隍街口時，因行車
    不穩，經臺南市警察局第二分局警員攔下並當場測得其吐氣
    中酒精濃度為每公升0.55毫克，因超過規定標準，遂予製單
    舉發，嗣經交通部公路總局嘉義區監理所臺南監理站（下稱
    原處分機關）以其違規事證明確，依道路交通管理處罰條例
    第35條第1項第1款之規定，裁處罰鍰新臺幣（下同）25,000
    元（依吊扣駕駛執照12個月部分業於96年3月19日到案執行
    完畢）等語。
二、本件聲明異議意旨略以：異議人騎機車被攔檢酒測，經裁罰
    45,000元，並以公共危險罪嫌移送地檢署，嗣經法院判處罰
    金20,000元，因減刑條例緣故，異議人實繳10,000元，原處
    分機關卻裁罰異議人尚須補繳25,000元，如此加起來總共35
    ,000 元，假設當初法院裁罰異議人45,000或50,000元，因
    減刑條例減半，異議人僅需繳22,500元或25,000元即可，為
    何法院裁處罰金越多，卻實繳越少，這樣顯不公平，請求撤
    銷原處分等語。
三、按汽車駕駛人，駕駛汽車經測試檢定有酒精濃度超過規定標
    準者，處15,000元以上60,000元以下罰鍰，並當場移置保管
    該汽車及吊扣其駕駛執照1年；因而肇事致人受傷者，並吊
    扣其駕駛執照2年；致人重傷或死亡者，吊銷其駕駛執照，
    並不得再考領。又汽車駕駛人，有第35條第1項規定之情形
    者，應接受道路交通安全講習，道路交通管理處罰條例第35
    條第1項第1款、第24條第1項第2款分別定有明文。又汽車駕
    駛人飲用酒類或其他類似物後其吐氣所含酒精濃度超過每公
    升0.25毫克以上者，不得駕車，道路交通安全規則第114條
    第2款復定有明文。
四、經查：
  (一)異議人於上揭時、地駕駛車牌號碼UVC-203號輕型機車，經
    舉發機關員警攔檢並測得其吐氣中酒精濃度為每公升0.55毫
    克，因超過標準而予製單舉發之事實，有臺南市警察局96年
    3月5日南市警交字第S00000000號舉發違反道路交通管理事
    件通知單及原處分機關97年10月20日嘉監南字第裁74-S0000
    0000號裁決書各1份附卷可稽，且為異議人所不爭執，是此
    部分違規事實已可認定。
  (二)按95年2月5日生效之行政罰法第26條第1項規定，一行為同
    時觸犯刑事法律及違反行政法上義務規定者，依刑事法律處
    罰之。但其行為應處以其他種類行政罰或得沒入之物而未經
    法院宣告沒收者，亦得裁處之。究其立法目的，無非以一行
    為同時觸犯刑事法律及違反行政法上義務規定時，由於刑罰
    與行政罰同屬對不法行為之制裁，而刑罰之懲罰作用較強，
    故依刑事法律處罰，即足資警惕時，實無一事二罰再處行政
    罰之必要，且刑事法律處罰，由法院依法定程序為之，較符
    合正當法律秩序，應予優先適用，但罰鍰以外之沒入或其他
    種類行政罰，因兼具維護公共秩序之作用，為達行政目的，
    行政機關仍得併予裁處。然道路交通管理處罰條例第35條第
    8項明定：「前項汽車駕駛人，經裁判確定處以罰金低於本
    條例第92條第3項所訂最低罰鍰基準規定者，應依本條例裁
    決繳納不足最低罰鍰之部分」，參以該條項係於94年12月28
    日增訂，並於95年7月1日施行，對照行政罰法第26條關於一
    事不二罰之規定，係於94年2月5日公布，於95年2月5日施行
    ，顯見該項規定之立法目的應係考量適用行政罰法第26條後
    ，在酒後駕車違規應受刑事處罰者，刑事處罰額度低於行政
    罰之流弊，以及將產生受刑事處罰者低於同為酒後駕車違規
    卻未達受刑事處罰標準（即駕駛人吐氣所含酒精濃度超過每
    公升0.25毫克以上未滿每公升0.55毫克者）。參酌大法官解
    釋釋字第503號所揭示：違反作為義務之行為，同時構成漏
    稅行為之方法而處罰種類相同者，如從其一重處罰已足達成
    行政目的時，即不得再就其他行為併予處罰，始符憲法保障
    人民權利之意旨，並未排除因前揭刑事處罰偏低所產生不合
    理之流弊而特別立法補繳差額之情形。
  (三)本件異議人上開酒駕行為，業經本院以96年度交簡字第1079
    號刑事簡易判決判處異議人罰金20,000元確定在案，嗣因該
    犯罪時間係在96年4月24日以前，合於中華民國96年罪犯減
    刑條例之規定，經檢察官聲請減刑，並經本院以96年度聲減
    字第4185號刑事裁定准許將前開罰金減為10,000元，異議人
    並於96年7月24日先繳納完畢之事實，業據本院依職權調取
    臺灣臺南地方法院檢察署96年度執減更字第5255號全卷審認
    無訛。又參諸違反道路交通管理事件統一裁罰基準表之規定
    ，對於駕駛人駕駛機器腳踏車，而其吐氣所含酒精濃度超過
    每公升0.55毫克以上者，其最低應納罰鍰之數額為45,000元
    。本件異議人在刑事部分，雖經本院判處罰金20,000元確定
    ，惟該罰金金額既未達道路交通管理處罰條例第92條第3項
    所定最低罰鍰基準規定，依該條例第35條第8項之規定，即
    須補繳不足最低罰鍰之部分，始為適法。原處分機關依此裁
    決異議人尚應繳納25,000元，洵無不合。
  (四)至異議人主張假設當初法院裁罰異議人45,000或50,000元，
    因減刑條例減半，異議人僅需繳22,500元或25,000元即可，
    為何法院裁處罰金越多，卻實繳越少，這樣顯不公平云云，
    經查：
    1.按為紀念解除戒嚴二十週年，予罪犯更新向善之機，特制
      定本條例，「中華民國九十六年罪犯減刑條例」第1條定
      有明文。又立法院何時何時實施減刑條例？何種犯罪符合
      減刑條例（即哪幾種犯罪不可減刑，哪幾種犯罪可以減刑
      ）或何種刑罰符合減刑條例（即是否僅就量處有期徒刑之
      刑罰減刑，或包括無期徒刑及罰金均得以減刑）？減刑比
      例或幅度為何（即）均減原刑罰之二分之一，或不論原刑
      罰輕重，一律減一定比例之刑罰）？上開考量均屬立法權
      之行使，法院與原處分機關均無權過問，亦無法預知，然
      法院與原處分機關不論有無減刑條例之實施，均僅能依各
      該應遵守之法令量刑或裁罰。
    2.本院刑事庭96年度交簡字第1079號公共危險案件以異議人
      無刑事前科記錄，呼氣酒精濃度高達每公升0.55毫克，駕
      駛機車未肇事之情形，量處罰金20,000元等情，業經本院
      調取該卷核閱無誤，核無任何違反比例原則之情事，且本
      院刑事庭96年度交簡字第1079號公共危險案件量處刑責時
      ，亦無從預先考量嗣後立法院將於96年7月4日通過「中華
      民國九十六年罪犯減刑條例」，因此，本院刑事庭96年度
      交簡字第1079號對異議人刑責部分量處罰金20,000元，並
      無任何不當。
    3.又異議人本件酒醉駕車行為原應執行20,000元罰金，並補
      繳25,000元交通罰鍰，然其中20,000元罰金部分因符合減
      刑條例規定而得以減刑二分之一即僅須執行10,000元罰金
      ，異議人業已因減刑條例而受有減刑之利益，至於其減刑
      比例及幅度，乃立法院議決通過「中華民國九十六年罪犯
      減刑條例」之結果，並非基於法院或原處分機關之裁判或
      裁決所致，至於異議人所稱假設當初法院裁罰異議人45,0
      00或50,000元，因減刑條例減半，異議人僅需繳22,500元
      或25,000元即可等語，本院審酌異議人上開計算方式，雖
      屬無誤，然此結果亦為立法院議決通過「中華民國九十六
      年罪犯減刑條例」所致，原處分機關自亦應依該計算方式
      裁決，惟減刑條例之主要目的乃係給予罪犯更新向善之機
      會，本無法兼顧所有犯罪或處罰（含行政罰）均有齊頭式
      的公平，而異議人刑責部分原本既然係量處罰金20,000元
      ，依減刑條例規定自僅得減刑二分之一，亦即僅得因減刑
      而少執行罰金10,000元，至於本件裁決異議人應補繳25,0
      00元部分，因屬行政罰鍰，本無減刑條例之適用，實難認
      原處分機關之裁決有何不符公平原則或其他違法之處，是
      異議人此部分之主張，要難資為有利異議人之依據。
  (五)綜上所述，原處分機關依道路交通管理處罰條例第35條第1
    項第1款之規定，並參酌違反道路交通管理事件統一裁罰標
    準表等相關內容，裁處如原處分所示之處罰，並無違誤，
    本件異議為無理由，應予駁回。
五、據上論結，依道路交通管理處罰條例第87條第2項、道路交
    通案件處理辦法第19條，裁定如主文。
中    華    民    國    98    年    3     月    31    日
                      交通法庭  法  官  張家瑛
以上正本證明與原本無異。
如不服本裁定，應於收受送達後5日內向本院提出抗告狀。（應
附繕本）
                                書記官  李淑惠
中    華    民    國    98    年    4     月    2     日


司法院資訊處製作；財團法人民間司法改革基金會備份。
